【裁判字號】    95,交抗,726
【裁判日期】    950927
【裁判案由】    違反道路交通管理處罰條例
【裁判全文】
臺灣高等法院交通事件裁定             95年度交抗字第726號
    抗  告  人
    即受處分人  甲○○
上列抗告人因違反道路交通管理處罰條例事件，不服臺灣士林地
方法院中華民國95年7月31日裁定（95年度交聲字第146號），提
起抗告，本院裁定如下：
    主  文
抗告駁回。
    理  由
一、原裁定意旨略以：抗告人即受處分人甲○○騎乘DSZ-808 號
    輕型機車於民國94年10月12日12時12分許，在臺北市○○街
    經警攔停舉發機車不按遵行方向行駛違規，嗣經原處分機關
    臺北市交通裁決所向原舉發單位查證後認抗告人違規屬實，
    遂依修正前道路交通管理處罰條例第45條第1款、第63條第1
    項第1款之規定，裁處罰鍰新臺幣（下同）1800元，並記違
    規點數1點。原審認原處分機關之裁處並無違誤，駁回抗告
    人之異議等語。
二、抗告意旨略以：抗告人當日並未經過濱江街，也未接獲違規
    通知書，員警所提出之違規通知單上僅有一「鍾」字，且並
    非抗告人所書寫，而員警所提出之照片亦無抗告人DSZ-808
    號之證據，故該照片非抗告人違規之證據，另抗告人也未接
    到任何書面通知，故該違誤之行政處分依據行政程序法第11
    0條第1項之規定，未生效力，為此提起抗告云云。
三、按道路交通管理處罰條例第45條業於95年7月1日修正公布施
    行，比較修正前後之道路交通管理處罰條例第45條第1款、
    第63條第1項第1款規定，對於汽車駕駛人爭道行駛，不按遵
    行之方向行駛者之違規行為之罰則，均處汽車駕駛人新台幣
    （下同）600元以上1800元以下罰鍰，並記違規點數1點，並
    無不同。惟按行為後法律或自治條例有變更者，適用行政機
    關最初裁處時之法律或自治條例；但裁處前之法律或自治條
    例有利於受處罰者，適用最有利於受處罰者之規定，行政罰
    法第5條定有明文。而本件違規行為發生時（94年10月12 日
    ）及原處分機關之最初裁決時（95年1月12日），均在該條
    例修正施行之前，揆諸前揭規定，應適用修正前之規定，無
    新舊法比較適用問題，合先敘明。
四、經查：
（一）本件抗告人於94年10月12日12時12分許，騎乘DSZ-808號
      輕型機車在臺北市濱江有不按遵行方向行駛之違規，有臺
      北市政府警察局94年10月12日掌電字第A7J701044號舉發
      違反道路交通管理事件通知單在卷可稽。
（二）按交通警察掣單舉發違反道路交通管理處罰條例所列之違
      規事實，本質上為行政處分，係公務員基於職務上之權力
      ，依法就特定之具體事件所為之具公法上效果之單方面行
      政行為，基於公務員為公法上行為具有公信力之原則，該
      行政行為當可被推定為真正，其據以依法處分之事實認定
      亦為正確無誤，若謂公務員一切行政行為均需預留證據以
      證其實，則國家行政勢必窒礙難行，據此，刑事訴訟法就
      犯罪證據有關之規定中與屬行政秩序罰之交通違規裁罰本
      質不合之部分，自不在準用之列。抗告人雖辯稱：當日其
      並未經過濱江街云云。惟證人即本件舉發警員蕭雨特於原
      審到庭結證稱：當天的情形係違規行為人逆向闖單行道，
      伊要違規人出示行照及駕照，伊核對駕照與騎乘機車違規
      者為同一人後，請其在違規通知單上簽名等語綦詳在卷（
      見原審95年5月30日訊問筆錄），並有證人庭呈之舉發地
      點照片2幀在卷可稽，且於本件卷存證據資料內並無任何
      積極證據足以證明證人上開供述係屬虛偽，亦無有足以令
      人顯信證人其供述為不可採之品性證據或前科證據存在，
      從而，本件執勤員警本其維護交通秩序、安全職責所為之
      舉發，自應受到合法、正確之推定。
（三）抗告人亦自承：94年10月12日是伊上班的日子，伊平常上
      下班有時候騎車，有時候搭交通車，平常該輛機車除了伊
      以外，尚有伊弟弟會騎等語（見原審95年4月24日、5月30
      日訊問筆錄），再觀諸上開舉發違反道路交通管理事件通
      知單上有關抗告人及其所有機車之相關資料均正確無訛，
      且該通知單上書寫之「甲○○」，與抗告人於聲明異議狀
      上及原審訊問筆錄所親簽之「甲○○」，經肉眼觀察比對
      二者運筆方式及字型應係出於同一人之簽名，足認抗告人
      確於上揭時、地有騎乘車牌號碼DSZ-808號輕型機車有不
      按遵行方向行駛之違規事實，且該違規通知單業經抗告人
      當場簽收，故抗告人上揭所辯，顯屬事後卸責之詞，委無
      可採。
五、綜上所述，原審以抗告人確有在前揭時、地有不按遵行方向
    行駛之違規事實，認原處分機關依前揭修正前道路交通管理
    處罰條例第45條第1款、第63條第1項第1款規定裁處抗告人
    罰鍰新臺幣1800元，並記違規點數1點，並無違誤，而駁回
    抗告人異議之聲明，經核並無不合。是本件抗告為無理由，
    應予駁回。
據上論斷，應依道路交通案件處理辦法第26條，刑事訴訟法第
412條，裁定如主文。
中    華    民    國    95    年    9     月    27    日
                  交通法庭審判長法  官  鄭文肅
                                法  官  江國華
                                法  官  楊炳禎
以上正本證明與原本無異。
不得再抗告。
                                書記官  廖素花
中    華    民    國    95    年    9     月    28    日


司法院資訊處製作；財團法人民間司法改革基金會備份。
